【裁判字號】    89,易,409
【裁判日期】    891116
【裁判案由】    詐欺
【裁判全文】
台灣彰化地方法院刑事判決                          八十九年度易字第四九號
    公  訴  人  臺灣彰化地方法院檢察署檢察官
    被      告  甲○○
    被      告  乙○○
右列被告因詐欺案件，經檢察官提起公訴（八十八年度偵字第八九七０號），本院判
決如左：
    主  文
甲○○、乙○○共同連續意圖為自己不法之所有，以詐術使人將本人之物交付，各處
有期徒刑捌月。
    事  實
一、甲○○與乙○○係夫妻，二人均明知甲○○所經營之鐘錶生意因為他人所拖累而
    週轉困難，自身已無償債之能力，竟仍共同意圖為自己不法所有之概括犯意，利
    用與丁○○前有借款往來而取得其信任之機會，自民國（下同）八十七年三、四
    間起，陸續以需款週轉之名義由甲○○持其所簽發之乙○○支票或持芶遇倫、陳
    悅民、卓仁興、黃隆發、李憲昌、鄭建安、呂金海等人所簽發之支票共二十八紙
    （詳見附表編號一至十二及十四至二十九）向丁○○借款，使丁○○陷於錯誤而
    於其彰化縣墉鹽鄉○○路○段一九號之住處陸續將借款交付予甲○○，期間甲○○並支付少部分之借款以取得丁○○之信任，且以本票換回遭退票之客票並陸續
    大量借款，共詐得約四百二十六萬二千五百五十元。迄至八十七年五、六月間丁○○發現甲○○背書交付由第三人所簽發之支票之退票理由非但為拒絕往來戶且
    常有印鑑不符之情事，丁○○追查後始知受騙。
二、案經被害人丁○○訴請臺灣彰化地方法院檢察署檢察官偵查起訴。
    理  由
一、訊據被告甲○○固坦承積欠告訴人丁○○借款之事實，惟否認有何詐欺之犯行，
    辯稱：伊自七十九年起即與告訴人有借款往來並有支付利息，交付予告訴人之客
    票均是與戊○○生意往來所取得，因遇到詐欺集團故客票均未兌現云云；另訊據
    被告乙○○則辯稱：伊雖有將印章交由伊先生甲○○去請領支票，且同意甲○○
    使用，但並不知道甲○○拿伊支票向丁○○借錢，伊均未出面云云。惟查，右揭
    犯罪事實，業據告訴人丁○○於偵查中指訴綦詳，並有支票、退票理由單及付款
    明細各多份附卷可稽，且依卷附台灣省合作金庫海山支庫八十八年十二月十四日
    合金海存字第五三八五號函、台北國際商業光復分行八十八年十二月十七日北商
    銀光字第一四五號函及第一商業銀行回覆資料可知，被告甲○○所持向告訴人借
    款之客票均於八十七年四、五月間成為拒絕往來戶，若係向他人取得之客票縱未
    能兌現，亦不可能均在同一時間內成為拒絕往來戶；雖被告甲○○於本院供稱上
    開客票均是戊○○一人向其買貨所給予，然查戊○○早於去年（八十八年）即已
    死亡，根本無從查證，而被告於本院八十九年十一月二日審理時亦自承無法提供
    其有賣貨給戊○○之銷貨證明及報稅資料供本院查證，自難認被告甲○○係遭戊○○所詐騙，是被告甲○○於借款時有詐欺之不法所有意圖甚明。至被告甲○○
    雖有於八十九年六月八日庭呈八紙出貨單用茲證明確有銷貨予戊○○，然上開八
    紙出貨單內之品名、數量、單價及金額均是被告甲○○單方所記載，其上並無戊○○之簽名，尚難僅憑此等簡略記載而可證明被告甲○○與戊○○間確有買賣之
    關係存在，併予敘明。另被告乙○○與同案被告甲○○為夫妻關係，而夫妻間既
    共同生活，對於其夫之資力狀況及用票情形，應知之甚詳，被告乙○○對於其夫
    甲○○多次持其支票向丁○○借款，又豈能推諉不知？且被告甲○○於上揭時地
    向丁○○借款時，被告乙○○亦時有出面接洽等情，亦經前開告訴人丁○○及證
    人林麗如指述綦詳，況卷付五百萬元本票影本一紙係以被告乙○○名義開出，此
    有上開本票影本一紙附卷可稽，被告乙○○若果真與上開借款無涉，又豈會在上
    開本票簽名？所辯實與常情不符，不足採信，是被告乙○○與其夫即被告甲○○
    二人應有犯意聯絡及行為分擔。本案事證已臻明確，被告等二人之犯行至堪認定
    ，應依法論科。
三、核被告甲○○、乙○○所為，均係犯刑法第三百三十九條第一項之詐欺取財罪。
    被告二人間具有共同犯罪之意思聯絡與行為分擔，是為共同正犯。其等先後數次
    詐欺之犯行，時間緊接，所用方法及犯罪構成要件均相同，顯係基於概括犯意為
    之，皆為連續犯，應依法加重其刑。另公訴人認被告甲○○、乙○○二人尚有於
    右揭時地持丙○○所簽發附表編號十三之支票向丁○○施詐調借現款云云，惟查
    證人丙○○業到庭證稱：附表編號十三之支票確係伊向甲○○買貨所簽發交付等
    語（見本院八十九年七月四日訊問筆錄），復為告訴人所不否認，被告二人此部
    份之犯行應無證據足茲證明，然此部份與前開有罪部分有連續犯之裁判上一罪關
    係，自不另為無罪之諭知，附此敘明。爰分別審酌被告等犯罪之動機、方法、手
    段、被害人所受之損害、迄未與告訴人達成和解暨犯後態度等一切情狀，各量處
    如主文所示之刑，以示懲儆。
據上論斷，應依刑事訴訟法第二百九十九條第一項前段，刑法第二十八條、第五十六
條、第三百三十九條第一項，罰金罰鍰提高標準條例第一條前段，判決如主文。
本案經檢察官郭景銘到庭執行職務。
中    華    民    國    八  十  九    年     十一      月     十  六    日
                                臺灣彰化地方法院刑事第二庭
                                    法      官  康  弼  周
右正本證明與原本無異。
如不服本判決應於判決送達後十日內向本院提出上訴狀(須附繕本)。
告訴人或被害人對於判決如有不服具備理由請求檢察官上訴者，其上訴期間之計算係
以檢察官收受判決正本之日期為準。
                                    法院書記官  田  慧  賢
中    華    民    國    八  十  九    年     十一      月     二十三    日
刑法第三百三十九條第一項
意圖為自己或第三人不法之所有，以詐術使人將本人或第三人之物交付者，處五年以
下有期徒刑、拘役或科或併科一千元以下罰金。


司法院資訊處製作；財團法人民間司法改革基金會備份。
